【裁判字號】    90,訴,280
【裁判日期】    900622
【裁判案由】    返還土地
【裁判全文】
臺灣嘉義地方法院民事判決  九十年度訴字第二八○號
    原      告  甲○○
    被      告  乙○○
右當事人間請求返還土地事件，本院判決如左：
    主    文
被告應將坐落嘉義縣竹崎鄉○○○段一四八之五號土地上如附圖所示代號Ａ部分面積
０‧０一九一公頃之農作物除去，將土地返還原告及其他共有人。
訴訟費用由被告負擔。
本判決第一項於原告以新台幣肆萬捌仟元為被告供擔保後，得假執行；但被告如於假
執行程序實施前，以新台幣拾肆萬參仟貳佰伍拾元為原告預供擔保，得免為假執行。
    事      實
甲、原告方面：
  一、聲明：除假執行之供擔保金額外，如主文所示。
  二、陳述：緣坐落嘉義縣竹崎鄉○○○段一四八之五號、旱、面積０‧二一三一公
      頃土地，為原告與訴外人張建澄等十三人所共有，被告未經原告之同意，竟無
      權占有原告共有上開土地，如附圖所示之代號Ａ部分面積０．０一九一公頃，
      並擅自於土地上耕作，原告自得依民法第七百七十六條前段規定，請求被告返
      還該占用部分之土地。
  三、證據：提出土地登記簿謄本一份、相片一張為證，並聲請本院至現場勘驗及會
      同地政機關測量。
乙、被告方面：
  一、聲明：原告之訴駁回。
  二、陳述：依據土地登記謄本所載，上開土地雖為原告所有，但被告使用該土地已
      超過二十年，即有使用該土地之權利，且被告使用部分現已另播種秧苗，約四
      個月即可收成，其他部分土地並未占用，被告既已使用該土地耕種二十年以上
      ，原告要求返還土地，被告受有損害，應該對被告為補償。
    理      由
一、原告主張坐落嘉義縣竹崎鄉○○○段一四八之五號、旱、面積０‧二一三一公頃
    土地，為原告與訴外人張建澄等十三人所共有，而上開土地如附圖所示之Ａ部分
    面積０．０一九一公頃，並有被告所種植之水稻等事實，業據原告提出土地登記
    簿謄本、相片為證，且為被告所不爭執，復經本院至現場勘驗，並會同嘉義縣竹
    崎地政事務所測量，分別製有勘驗筆錄及複丈成果圖在卷可稽，自堪信為真實。
二、按以無權占有為原因，請求返還所有物之訴，原告就其物所有權存在之事實，既
    已認定，而被告就其取得並非無權占有為抗辯者，自應就其取得占有，係有正當
    權源之事實負舉證責任，最高法院七十二年度台上字第一五五二號判決意旨可資
    參照。查本件被告雖抗辯上開土地雖為原告所有，但被告使用該土地已超過二十
    年，即有使用該土地之權利，且被告使用部分現已另播種秧苗，其他部分土地並
    未占用，被告既已使用該土地耕種二十年以上，原告要求返還土地，被告受有損
    害，應該對被告為補償云云，惟原告既否認被告有使用權利，則被告就其有使用
    之正當權源此有利之事實，自應負舉證責任，惟被告並未舉證以證明其合法占用
    之權源，其徒執前詞以為抗辯，難認有據。至被告另抗辯原告應給予補償乙事，
    並無任何正當之依據，自屬無據，併此敘明。
三、從而，原告本於民法第七百六十七條所有權之法律關係，請求被告應將如附圖所
    示代號Ａ部分面積０‧０一九一公頃回復原狀，將該土地返還給原告及其他共有
    人，於法核無不合，應予准許。
四、原告陳明願供擔保，聲請宣告假執行，經核原告勝訴部分，合核無不合，被告雖
    未為預供擔保免為假執行之聲請，然為兩造之衡平，爰分別酌定相當之擔保金額
    宣告之。
五、據上論結，本件原告之訴為有理由，依民事訴訟法第七十八條、第三百九十條第
    二項、第三百九十二條，判決如主文。
中      華      民      國      九十      年       六    月     二十二   日
~B臺灣嘉義地方法院民事第二庭
~B    法  官  李文輝
右為正本係照原本作成
如對本判決上訴須於判決送達後廿日內向本院提出上訴狀
中      華      民      國    九十      年      七      月    二        日
~B    書記官  楊福源


司法院資訊處製作；財團法人民間司法改革基金會備份。
